臺灣臺南地方法院臺南簡易庭民事判決
109年度南簡字第1687號
原      告  施仙美  


被      告  南仁湖育樂股份有限公司

代  表  人  鍾嘉村  
訴訟代理人  洪國欽律師
            李倬銘律師
上列當事人間債務人異議之訴事件，本院於民國110年3月11日言
詞辯論終結，判決如下：
    主  文
本院一○九年度司執字第九七四一八號清償債務強制執行事件執
行程序，超過如附表所示之債權額部分，應予撤銷。
原告其餘之訴駁回。
訴訟費用由被告負擔五分之一，餘由原告負擔。
    事實及理由
一、原告起訴主張：
（一）被告向本院以109年度司促字第4703號聲請支付命令並經
      本院民事執行處以109年度司執字第97418號執行，查封原
      告土地。原告原所有之建物即門牌號屏東縣○○鄉○○路000○
      00號(坐落滿林段1094地號土地)於民國98年3月23日即過
      戶給他人，並於98年3月前依土地法第34條之1規定，以存
      證信函通知其他土地共有人（包含被告）。上開建物早於
      98年3月23日後就易手，應無日後管理費用。原告既非建
      物所有權人，債權即已不存在，被告請求的事由業已消滅
      ，自不得據以聲請強制執行。又被告請求歷年費用中，10
      4年上下半年度有明顯重複請求。另被告私設自來水廠標
      示設施蒙騙住戶，被告依約必須提供自來水，卻抽取民生
      廢水排放之溪水謊稱合乎用水標準供民生用水。被告阻礙
      住戶在公共設施上面接通電訊服務，妨害通訊自由。被告
      隨意更改設施，以次級品替換高端品或將質量減少，完全
      未考慮住戶權益。爰依強制執行法第14條第2項之規定提
      起本件訴訟。  
（二）並聲明：
    ⒈本院109年度司執字第97418號兩造間給付管理費強制執行
      事件之強制執行程序應予撤銷。
    ⒉訴訟費用由被告負擔。　　
二、被告則以下列陳述答辯：
（一）依系爭房地之土地謄本及建物謄本所示，原告係於109年3
      月3日始將系爭房地移轉予第三人，故依民法第758條之規
      定，系爭房地之所有權係於109年3月3日始為移轉。換言
      之，於109年3月3日以前，原告均為系爭房地所有權人。
      原告於買受系爭房地時，即與被告簽訂系爭買賣合約書，
      依系爭買賣合約書所附之會員規章約定，原告於取得系爭
      房地之所有權時，同時取得小墾丁綠野度假村之承購會員
      ，原告除得享受承購會員之權利外，尚須依會員規章之約
      定按期給付管理費與水費予被告，只要原告仍為系爭房地
      之所有權人，被告即有按會員規章之約定提供承購會員之
      權利予原告之義務。反之，原告亦有按會員規章之約定給
      付管理費與水費予被告之義務。原告係於109年3月3日始
      為系爭房地之所有權移轉登記，顯見原告於109年3月2日
      前仍得向被告主張承購會員之權利，則被告自得依會員規
      章之約定向原告請求此段期間之管理費及水費，乃屬當然
      。另原告主張其於98年3月即有通知被告系爭房地之所有
      權已有移轉之事實，惟實際上被告從未收受任何通知，此
      部分自應由原告提出證據以實其說。
（二）並聲明：
    ⒈原告之訴駁回。
    ⒉訴訟費用由原告負擔。　　　
三、得心證之理由：
(一)本判決引用之法律規定及相關見解：
　⒈按執行名義無確定判決同一之效力者，於執行名義成立前，
    如有債權不成立或消滅或妨礙債權人請求之事由發生，債務
    人亦得於強制執行程序終結前提起異議之訴，強制執行法第
    14條第2項定有明文。此係因無實體上確定力之執行名義，
    因未經實體上權利存否之審查，債務人實無抗辯之機會，乃
    就此項執行名義成立前，所存實體上權利義務存否之爭執，
    許由債務人提起異議之訴，以謀救濟。即債務人就實體上權
    利義務之存否，在強制執行程序終結前，尚得提起異議之訴
    。所謂消滅債權人請求之事由，係指足以使執行名義之請求
    權及執行力消滅之原因事實，例如清償、提存、抵銷、免除
    、混同、更改、解除條件成就、契約解除或行使撤銷權、債
    權讓與、債務承擔、和解契約之成立或類此之情形，始足當
    之；至所謂妨礙債權人請求之事由，則係指足以使執行名義
    所示之給付，罹於不能行使之障礙而言，例如同意延期清償
    、債務人行使同時履行抗辯權、消滅時效完成等事由。
　⒉按債務人對於支付命令未於法定期間合法提出異議者，支付
    命令得為執行名義，104年7月1日修正之民事訴訟法第521條
    第1項定有明文。故於民事訴訟法104年7月3日公布施行後所
    取得之確定支付命令，僅有執行力，而無與確定判決之同一
    效力。準此，倘債權人持未與確定判決同一效力之支付命令
    為執行名義，債務人即得以發生在支付命令確定前之異議事
    由，提起債務人異議之訴。
　⒊再按確定之終局判決有既判力者，除別有規定外，限於經裁
    判之訴訟標的，此觀民事訴訟法第400條第1項規定即明。於
    後訴訟之訴訟標的與前訴訟之訴訟標的同一、相反而矛盾，
    或前訴訟之訴訟標的係後訴訟請求之先決法律關係者，即有
    上開規定之適用。而所謂訴訟標的，係指原告之聲明並以原
    因事實加以特定，而請求法院裁判之權利，亦即為確定私權
    所主張或不認之法律關係，欲法院對之加以裁判者而言；於
    判斷既判力之客觀範圍時，應依原告起訴主張之原因事實所
    特定之訴訟標的法律關係為據。又學說上所謂之爭點效，指
    法院於確定判決理由中，就訴訟標的以外當事人所主張之重
    要爭點，本於當事人辯論之結果已為判斷時，除有顯然違背
    法令，或當事人已提出新訴訟資料足以推翻原判斷之情形外
    ，於同一當事人就與該重要爭點有關所提起之他訴訟，不得
    再為相反之主張，法院亦不得作相反之判斷，以符民事訴訟
    法上之誠信原則而言。是爭點效之適用，以前後兩訴訟當事
    人同一，且前案就重要爭點之判斷非顯然違背法令，及當事
    人未提出新訴訟資料足以推翻原判斷等情形而可當之。
(二)查：
　⒈被告於109年2月27日向本院聲請核發支付命令，主張原告於8
    2年11月間與被告締結房屋及土地預定買賣契約書；小墾丁
    綠野渡假村會員規章係屬系爭買賣契約之一部分；被告依該
    契約及規章之約定請求原告給付104年度至108年之管理費新
    臺幣(下同)101,400元、水費5,000元。經本院於109年5月29
    日就管理費101,400部分核發109年度司促字第4703號支付命
    令(水費部分駁回在案)。原告提出聲明異議，經本院於109
    年10月26日以109年度事聲字第68號裁定駁回其異議，原告
    提起抗告，經臺灣高等法院臺南分院於109年12月29日以109
    年度抗字第219號裁定駁回其抗告確定。嗣被告於109年10月
    12日執本院109年度司促字第4703號支付命令及其確定證明
    書，向本院執行處聲請對原告為強制執行，本院以109年度
    司執字第97418號事件受理等情，有本院調閱之109年度司促
    字第4703號卷宗、109年度司執字第97418號執行事件卷宗核
    之無誤，堪先認定其實。
　⒉被告請求原告給付前開104年度至108年之管理費101,400元部
    分，固經本院於109年5月29日核發109年度司促字第4703號
    支付命令確定在案。惟被告於105年9月13日向臺灣高雄地方
    法院具狀對原告提起訴訟，請求原告依上開契約及規章之約
    定，給付被告99年度至104年度之管理費122,400元、水費6,
    700元，經臺灣高雄地方法院於107年8月23日，以106年度訴
    字第59號判決原告應給付被告100年度至104年度管理費102,
    000元、水費6,100元，共計108,100元；原告對之提起上訴
    ，經臺灣高等法院高雄分院於108年7月23日，以107年度上
    易字第340號判決駁回上訴確定等情，有本院調閱之上開事
    件全卷可資參佐，亦堪認定。
　⒊承上，稽之本院109年度司促字第4703號支付命令，就被告請
    求原告給付之104年度管理費19,800元雖經本院在該支付命
    令中准許之，然此部分管理費，亦經被告於前揭臺灣高等法
    院高雄分院107年度上易字第340號事件中對原告請求勝訴在
    案，此觀上開卷證即可明瞭。依此，被告對原告之104年度
    管理費債權，業經前開臺灣高等法院高雄分院判決確定在案
    ，被告於聲請上揭支付令命時再為請求，已屬重複之請求，
    雖經核發支付命令，亦無從發生效力。從而，上開支付命令
    應扣除前開19,800元部分，僅在附表所示之債權額範圍內有
    其效力，堪以認定。
　⒋原告雖另以前詞主張，然本件訴訟標的僅及於兩造關於管理
    費部分之紛爭(即上開支付命令准許之範圍)，水費部分未在
    本件審理範圍，原告關於水費部分之主張，本院無從審酌。
    再者，兩造於前揭臺灣高等法院高雄分院107年度上易字第3
    40號事件中，已就管理費部分之相關攻防方法、爭點為調查
    、辯論、審理，並已經判決確定而生既判力、遮斷效及爭點
    效。是原告所執斯詞，均無法為其有利之判斷。
(三)綜上，前開支付命令關於104年度管理費部分係屬被告之重
    複請求，應不發生執行力。從而，原告主張撤銷系爭強制執
    行程序，在超過附表所示之債權額的範圍，為有理由。逾此
    範圍之請求，則應駁回。
四、本件為判決基礎之事證已臻明確，兩造其餘攻擊防禦方法及
    舉證，核與判決結果無影響，爰不另一一論述。
五、末按各當事人一部勝訴、一部敗訴者，其訴訟費用，由法院
    酌量情形，命兩造以比例分擔或命一造負擔，或命兩造各自
    負擔其支出之訴訟費用，民事訴訟法第79條定有明文。本件
    原告一部勝訴、一部敗訴，本院審酌勝敗比例，判決如主文
    第3項所示。
六、據上論結，原告之訴為一部有理由，一部無理由，依民事訴
    訟法第436條第2項、第79條，判決如主文。
中    華    民    國   110    年    4     月    22    日
                       臺灣臺南地方法院臺南簡易庭
                               法  官  盧亨龍
以上正本係照原本作成。 
如不服本判決，應於送達後20日內，向本院提出上訴狀並表明上
訴理由（須附繕本）。如委任律師提起上訴者，應一併繳納上訴
審裁判費。
中　　華　　民　　國　　110 　年　　4 　　月　　27　　日
                               書記官  謝婷婷
附表：     執行名義     債權額（新台幣） 本院109年度司促字第4703號支付命令及其確定證明書 原告應向被告清償新臺幣81,600元，及本支付命令送達翌日起至清償日止，按年息百分之5計算利息，並賠償程序費用新臺幣500元。